臺灣高雄地方法院刑事判決　　　　　　　99年度易字第2446號
公　訴　人　臺灣高雄地方法院檢察署檢察官　 
被　　　告　李憲庭
選任辯護人　粘怡華　 律師
　　　　　　黃俊達　 律師
　　　　　　賴鴻鳴　 律師
上列被告因家暴傷害案件，經檢察官提起公訴（99年度偵字第15
493號），本院判決如下：
    主  文
李憲庭無罪。
    理  由
一、公訴意旨略以：被告李憲庭係李佳玟之夫，二人互為家庭暴
    力防治法第3 條第1 款所定之家庭成員。李憲庭於民國99年
    2 月5 日3 時許，在高雄市○○區○○路134 巷47號住處，
    因離婚問題與李佳玟發生口角，竟基於傷害他人身體之犯意
    ，雙手用力推李佳玟倒地，待李佳玟掙扎起身逃跑時，李憲
    庭又以雙手用力推李佳玟，如此接續共計有7 次，李佳玟因
    李憲庭擋住門口出路，祇得轉身逃往4 樓並將房門反鎖，李
    憲庭始作罷，因而致李佳玟受有左手肘瘀青、左手腕割傷1x
    6 公分、左腿瘀傷8x6 及10x10 公分、左後小腿瘀青12x8公
    分、右腿瘀傷6x8 、10x10 及4x3 公分與雙小腿多處擦傷等
    傷害。李憲庭復另行起意，於同年3 月4 日8 時許，在設於
    高雄市○○區○○街576 號「中鴻鋼鐵股份有限公司（下稱
    中鴻公司）」大門口，因不滿李佳玟向其追討財物，竟基於
    傷害他人身體之犯意，明見李佳玟的手已放在駕駛座窗邊，
    仍刻意搖起車窗夾住李佳玟的手，不理會李佳玟之呼喊，開
    車拖行李佳玟一段距離後，因前方沒路要迴轉汽車時，李佳
    玟見機即使勁將車窗按下，並伸手入車內要拔取汽車鑰匙，
    李憲庭則出手不斷地猛打李佳玟，幸經該廠員工孫銘隆出面
    制止李憲庭，並請雙方至該廠大門守衛室商談，李憲庭始罷
    手，因而致李佳玟右手掌、右手背、右手第4 指、左手大姆
    指基側、左手腕及左手肘等處受有淺層撕裂傷與右手背擦傷
    紅腫等傷害，因認被告李憲庭涉犯刑法第277 條第1 項之傷
    害罪嫌（2 罪）等語。
二、證據能力部分
  (一)按被告以外之人於偵查中向檢察官所為陳述，除顯有不可信
    之情況者外，得為證據，刑事訴訟法第159 條之1 第2 項定
    有明文。本件證人即告訴人李佳玟、證人孫銘隆、李○君、
    李○鑾於檢察官偵查中所為之陳述，其等未曾提及檢察官在
    偵查時有不法取供之情形，反對該項供述得具有證據能力，
    亦未釋明上開供述有顯不可信之情況，依上說明，其等於偵
    查中之證言自均具有證據能力。
  (二)按被告以外之人於審判外之陳述雖不符刑事訴訟法第159 條
    之1至之4等四條之規定，而經當事人於審判程序同意作為證
    據，法院審酌該言詞陳述或書面陳述作成時之情況，認為適
    當者，亦得為證據；當事人、代理人或辯護人於法院調查證
    據時，知有刑事訴訟法第159條第1項不得為證據之情形，而
    未於言詞辯論終結前聲明異議者，視為有前項之同意，同法
    第159條之5定有明文。本件證人李佳玟、孫銘隆於警詢中所
    為陳述，其等性質雖屬傳聞證據，惟其等所為之上開警詢筆
    錄內容，業經本院審理時予以提示並告以要旨，且各經檢察
    官、辯護人及被告等人表示意見。當事人或辯護人已知上述
    筆錄乃傳聞證據，且均未於言詞辯論終結前對該等筆錄內容
    異議，是依上開規定，其等於警詢中之證言應均具有證據能
    力。
三、按犯罪事實應依證據認定之，無證據不得認定犯罪事實；不
    能證明被告犯罪者，應諭知無罪之判決，刑事訴訟法第154
    條第2 項、第301 條第1 項分別定有明文。又事實之認定，
    應憑證據，如未能發現相當證據，或證據不足以證明，自不
    能以推測或擬制之方法，為裁判基礎；且認定犯罪事實所憑
    之證據，雖不以直接證據為限，間接證據亦包括在內，然而
    無論直接證據或間接證據，其為訴訟上之證明，須於通常一
    般之人均不致有所懷疑，而得確信其為真實之程度者，始得
    據為有罪之認定，倘其證明尚未達到此一程度，而有合理之
    懷疑存在而無從使事實審法院得有罪之確信時，即應由法院
    為諭知被告無罪之判決，亦經最高法院40年台上字第86號、
    76年度台上字第4986號著有判例意旨可資參照。又告訴人之
    告訴，係以使被告受刑事追訴為目的，其指訴是否與事實相
    符，仍應調查其他證據，以資審認，必被害人所述被害情形
    ，無瑕疵可擊，且就其他方面調查，又與事實相符，始足據
    為有罪判決之基礎（最高法院81年度台上字第3539號判決要
    旨參照）。
四、公訴人認被告李憲庭涉有刑法第277條第1項之傷害犯行，無
    非係以告訴人李佳玟於警詢及檢察官訊問時之指述、證人孫
    銘隆於警詢及檢察官訊問時之證述、證人李○君、李○鑾於
    檢察官訊問時之證述，及卷附告訴人所提出之國軍岡山醫院
    99年3月1日之受理家庭暴力事件驗傷診斷書、99年3月4日疾
    病診斷證明書等資料，為其主要論據。訊據被告供稱伊於99
    年2月5日與告訴人李佳玟同住在岡山區○○路134巷47號住
    處，及告訴人於99年3月4日8時許，有到中鴻公司大門口，
    並出手抓破伊車窗玻璃，隨後將手伸進車內抓住方向盤，且
    把雨刷縱桿折斷等語，惟堅詞否認傷害之犯行，並辯稱伊99
    年2月5日凌晨3時，未與告訴人發生爭執，亦未出手將她推
    倒在地，且告訴人所提出國軍岡山醫院受理家庭暴力事件驗
    傷診斷書係在99年3月1日才前往驗傷，而告訴人於99年2 月
    間因罹患憂鬱症，有多次自殺紀錄，故上揭驗傷診斷書所載
    左腿瘀傷、左後小腿瘀青、右腿瘀傷與雙小腿多處擦傷應是
    她在台中欲攀爬橋樑自殺時所造成，至於左手腕割傷則應是
    告訴人99年2月20日自行以刀片割腕所致，而99年3月4日上
    午，伊欲前往中鴻公司上班時，告訴人突然出現，並出手將
    他的駕駛座旁車窗玻璃加以扯破，隨後將手伸進車內，緊抓
    方向盤，並將雨刷操縱桿折斷才受傷，伊未刻意搖起車窗夾
    住她的手指，也未開車將她拖行，更未出手毆打她等語。經
    查：
五、告訴人李佳玟雖指稱被告分別於99年2 月5 日凌晨於住處，
    以雙手將她多次推倒在地，造成她受有左手肘瘀青、左手腕
    割傷1x6 公分、左腿瘀傷8x6 及10x10 公分、左後小腿瘀青
    12x 8 公分、右腿瘀傷6x8 、10x10 及4x3 公分與雙小腿多
    處擦傷等傷害，及於99年3 月4 日上午，刻意搖起車窗夾住
    她的手指，並開車將她拖行一段距離後，又出手不斷地猛打
    她手臂，造成她受有右手掌、右手背、右手第4 指、左手大
    姆指基側、左手腕及左手肘等處受有淺層撕裂傷云云，並提
    出國軍岡山醫院99年3 月1 日之受理家庭暴力事件驗傷診斷
    書（下稱驗傷診斷書）、99年3 月4 日疾病診斷證明書（下
    稱診斷證明書）各1 紙為據。經查：
  (一)告訴人與被告間因感情、金錢等問題，自99年2 月12日起分
    居後，隨後告訴人即多次撥打被告所持用門號0000000000號
    行動電話，出言恫嚇被告及其胞兄李史民，並於99年3 月4
    日在中鴻公司大門口，出手破壞被告車窗，及抓傷被告右手
    手臂等節，經臺灣高雄地方法院檢察署檢察官提起公訴，有
    卷附該署99年偵字第9075號起訴書在卷可稽（本院卷第108
    至109 頁），顯見告訴人與被告間因感情、金錢等問題致衍
    生諸多糾葛，是告訴人所為之指述，是否可採，自應調查其
    他證據，以資審認。
  (二)又本件告訴人指稱第一次在住處與被告發生爭執，遭被告推
    倒在地之發生時間是在99年2 月5 日凌晨3 、4 時許（偵卷
    第15頁），然從卷附國軍岡山醫院之驗傷診斷書記載，告訴
    人卻遲至99年3 月1 日始赴該院就醫，並經診斷受有左手肘
    瘀青、左手腕割傷1x6 公分、左腿瘀傷8x6 及10x10 公分、
    左後小腿瘀青12x8公分、右腿瘀傷6x8 、10x1 0及4x3 公分
    與雙小腿多處擦傷（警卷第10頁），距離告訴人所指稱在住
    處遭被告推倒在地之時間，已近1 個月，是其所提出該紙診
    斷證明書上所載之傷害，是否為該次衝突過程中遭被告推倒
    在地所造成，實非無疑。
  (三)告訴人另指稱被告於99年3 月4 日上午在中鴻公司大門口，
    刻意搖起車窗夾住她的手，並開車將她拖行一段距離，她將
    手伸回來，遂造成玻璃破碎，並割傷她的雙手，被告又出手
    不斷地猛打她手臂，造成她右手背紅腫云云。惟查，案發當
    時告訴人手指果真突遭車窗夾住，則其縱有伸回之舉，其力
    道是否即足以造成車窗破裂，實非無疑。又從卷附國軍岡山
    醫院診斷證明書上所載，告訴人當天右手掌、右手背、右手
    第4 指、左手大姆指基側、左手腕及左手肘等處所受之傷害
    ，均為「淺層撕裂傷」（警卷第11頁），並無告訴人所指稱
    遭被告毆打後所造成右手背紅腫或瘀傷類傷害，亦無告訴人
    所指稱遭被告以車窗夾住，或遭出手猛打後應造成之紅腫或
    瘀傷，或遭被告將車駛離拖行後應造成之擦傷類傷害之情。
    是告訴人上揭指述，是否與事實相符，自應調查其他證據，
    以資審認。
六、而被告辯稱告訴人因罹患憂鬱症，於99年2 月間有多次自殺
    紀錄，故上揭驗傷診斷書所載左腿瘀傷、左後小腿瘀青、右
    腿瘀傷與雙小腿多處擦傷應是她在攀爬橋樑時所造成，至於
    左手腕割傷則應是告訴人於99年2 月20日自行以刀片割腕所
    致等語。經查，告訴人因罹患憂鬱症疾病自98年12月14日起
    至99年5 月5 日止，曾多次前往長庚醫療財團法人高雄長庚
    紀念醫院就診，有卷附該院診斷證明書1 紙（偵卷第33頁）
    ，而告訴人曾於99年2 月24日當天下午，因情緒不穩，有輕
    生之念，遂爬越台中市○○路青海橋，並跳到該橋欄杆外平
    台，而該橋欄杆高度約至告訴人胸部（即約110 公分左右）
    ，橋樑欄杆與平台高度則約136 公分，復據其證述在卷（本
    院卷第33至34頁），且有卷附告訴人提出之「舉發原因竊盜
    用文」之書面陳述內容可按（警卷第至23頁），故被告辯稱
    告訴人上揭驗傷診斷書所載左腿瘀傷、左後小腿瘀青、右腿
    瘀傷與雙小腿多處擦傷應是她在台中攀爬橋樑時所造成，即
    非無據。另告訴人又於99年2 月20日凌晨3 時40分，自行以
    刀片割傷左手腕，經119 人員緊急送往高雄市立岡山醫院急
    診治療，亦有卷附高雄市立岡山醫院100 年2 月1 日岡秀醫
    字第010000219 號函檢附急診病歷資料1 份可按（本院卷第
    114 至118 頁），故被告辯稱告訴人左手腕之割傷是告訴人
    於99年2 月20日自行割腕所致，應堪採信。
七、被告另辯稱99年3 月4 日上午，伊欲前往中鴻公司上班時，
    告訴人突然出現，並出手扯破他的駕駛座旁車窗玻璃，並將
    手伸進駕駛座，緊抓方向盤，並扯斷雨刷操縱桿才受傷，伊
    未刻意搖起車窗夾住她的手指，也未開車將她拖行，更未出
    手毆打她等語。經查，證人孫銘隆於警詢、檢察官訊問及本
    院審理時均具結證稱當天被告的車窗破裂，告訴人的手指、
    手肘等處被玻璃割傷，並未看到被告毆打告訴人（警卷第8
    頁、偵卷第15頁、本院卷第94頁），而證人李佳玟於本院審
    理時亦具結證稱伊在被告車窗破裂後，仍緊靠車窗將手伸進
    被告車內，欲將其鑰匙拔下，才造成手肘傷害（本院卷第29
    頁），且從卷附國軍岡山醫院診斷證明書上所載，告訴人當
    天右手掌、右手背、右手第4 指、左手大姆指基側、左手腕
    及左手肘等處所受之傷害均為「淺層撕裂傷」（警卷第11頁
    ），故上揭傷害顯均係遭破裂車窗玻璃割傷所致，故被告辯
    稱99年3 月4 日當天是告訴人自行出手將他駕駛座旁車窗玻
    璃扯破，才遭破碎玻璃割傷等語，亦應堪採信。
八、證人李○君、李○鑾於檢察官訊問及本院審理時雖均證稱其
    等於99年2月5日凌晨，躲在住處2樓樓梯轉角看到被告以手
    將告訴人推倒在地，致告訴人受傷云云。惟查，告訴人與證
    人李○君、李○鑾為母女之至親關係，而被告與告訴人間因
    感情、金錢等問題，彼此間衍生諸多糾紛，且自99年2月12
    日起分居迄今，甚至互相提告，其等所為證詞內容，自難免
    有偏頗告訴人之虞，是其等之證詞，是否可遽予採信，亦值
    商榷。況告訴人於99年3月6日案發後初次警詢時，明確指稱
    伊第一次遭家暴時（即指99年2月5日凌晨），我的2個女兒
    在4樓，她們不敢下來等語（警卷第2頁），清楚指稱當時李
    ○君、李○鑾均在其等4樓房間內，並不在2樓樓梯轉角，以
    及並未目睹案發經過。嗣後告訴人於99年5月27日檢察官訊
    問時才改稱李○君、李○鑾有看到被告傷害她之經過（偵卷
    第15頁），隨後李○君、李○鑾即均於99年7月8日檢察官傳
    訊時證稱有看到被告推倒告訴人等語（偵卷第47至48頁），
    然從告訴人於警詢中係指稱被告是以手肘將她推倒在地（警
    卷第1頁背面），並未提及被告對她拳打腳踢，然證人李○
    君於本院審理時卻證稱伊看到被告對告訴人拳打腳踢（本院
    卷第64頁），並不一致，故李○君、李○鑾是否果真目睹告
    訴人與被告間當天發生衝突及經過如何，令人持疑。再者，
    倘告訴人當晚果真遭被告推倒在地或拳打腳踢致身體受到多
    處傷害，則李○君、李○鑾既然在場目睹，為何未出面阻止
    ，及何以不速將告訴人送醫，或報警處理？是證人李○君、
    李○鑾上揭證述，顯與常情不符，自難採信。
九、另卷附國軍岡山醫院驗傷診斷書「身體傷害描述」欄雖記載
    「遭丈夫毆打」，及於「事件發生時間」欄記載「99年2 月
    5 日3 時」等語（警卷第10頁）。惟查，99年3 月1日 為告
    訴人受理診斷之醫師，僅能就病患身體所受傷害之客觀情況
    ，基於專業判斷，翔實記載於驗傷診斷書，然對於傷害之原
    因為何，究竟是自行攀爬橋樑時擦撞、自行以刀片割腕，抑
    或遭丈夫毆打所致，及受傷發生確切日期為何等節，僅憑告
    訴人之陳述而為記載，則其記載內容是否與事實相符，自應
    由本院依職權調查卷內證據後加以判斷。另國軍岡山醫院99
    年11月17日以醫岡院部字第0990001940號函稱99年3 月1 日
    驗傷診斷書之傷害屬舊傷，約3 週左右等語（本院卷第44頁
    ），然告訴人左手腕之傷害，係其於99年2 月20日自行以刀
    片割傷所造成，有卷附高雄市立岡山醫院急診一般病歷資料
    在卷可稽（本院卷第115 至118 頁），距離告訴人99年3 月
    1 日前往國軍岡山醫院就診驗傷當時僅8 、9 天，顯見國軍
    岡山醫院上揭函稱99年3 月1 日驗傷診斷書之傷害屬舊傷，
    約3 週左右等語，顯與事實不符，亦不堪採憑，併此敘明。
十、綜上所述，本件檢察官上揭舉證，尚不足以證明被告確有傷
    害犯行之情。此外本院復查無其他積極證據足資認定被告有
    檢察官所指上述犯行，則依前揭規定及判例意旨，自應為被
    告無罪之諭知。
據上論斷，應依刑事訴訟法第301 條第1 項，判決如主文。 
本案經檢察官李宜穎到庭執行職務。
中    華    民    國    100   年    3     月    21    日
                    刑事第六庭    法  官  曾仁勇
以上正本證明與原本無異。
如不服本判決應於收受送達後10日內向本院提出上訴書狀，並應
敘述具體理由；如未敘述上訴理由者，應於上訴期間屆滿後20日
內向本院補提理由書（均須按他造當事人之人數附繕本）「切勿
逕送上級法院」。
中    華    民    國    100   年    3     月    21    日
                                  書記官  王紀芸